【裁判字號】    89,易,3325
【裁判日期】    900205
【裁判案由】    贓物等
【裁判全文】
臺灣板橋地方法院刑事判決                        八十九年度易字第三三二五號
    公  訴  人  臺灣板橋地方法院檢察署檢察官
    被      告  甲○○
                乙○○
右列被告等因贓物等案件，經檢察官提起公訴（八十九年度偵字第二七七九號、第三
Ｏ一四號），本院判決如左：
    主  文
甲○○意圖為自己不法之所有，而侵占遺失之物，處罰金壹仟貳佰元，如易服勞役，
以佰元折算壹日。又故買贓物，累犯，處有期徒刑拾月；又共同變造國民身分證，
足以生損害於公眾及他人，累犯，處有期徒刑肆月，經變造之劉川本國民身分證上甲○○照片壹張沒收；應執行有期徒刑壹年，經變造之劉川本國民身分證上甲○○照片
壹張沒收。
乙○○收受贓物，處有期徒刑肆月，如易科罰金以佰元折算壹日。
    事  實
一、甲○○前於民國（下同）八十四年十二月二十一日因竊盜案件，經台灣台北地方
    法院八十四年度易字第五九五五號判決判處有期徒刑八月確定，於八十五年十月
    三十一日執行完畢，仍不知悔改：
  (一)甲○○於八十八年十二月間，在台北縣板橋市○○路，拾獲陳澤潭遺失之信用卡
    二張（一張為富邦銀行信用卡，卡號0000000000000000號；一
    張為彰化銀行信用卡，卡號四九Ｚ0000000000000號），竟意圖為
    自己不法之所有，予以侵占入己；
  (二)甲○○明知不詳姓名年籍之成年男子所出售之行動電話及零件材料，係來路不明
    之贓物，竟仍於八十八年十二月間，在同縣板橋市○○路，以新台幣（下同）五
    千元之代價故買之（贓物明細詳如附表所示，均係設在同縣永和市○○路四三七
    號佳麒通訊行負責人丙○○所有，於八十八年十二月二十二日凌晨失竊），又乙○○明知其中國際牌ＧＤ九Ｏ型銀色行動電話一具，係甲○○前開故買而來的贓
    物，竟仍於八十九年一月中旬，在同縣永和市○○路一一五號一樓住處，自甲○○處收受該具電話，供己使用。
  (三)嗣於八十九年一月二十八日下午六時許，由丙○○得知其失竊物在甲○○、乙○○前開住處，乃報警處理，為警於甲○○、乙○○住處查扣如附表所示之贓物，
    甲○○經檢察官諭知交保釋放後，為圖掩飾身分，竟於八十九年間一月三十日，
    在其住處，交付照片委託有犯意聯絡姓名年籍不詳綽號「小金魚」之成年女子，
    由該女子在不詳地點，將甲○○照片換貼在劉川本國民身分證（下稱身分證）上
    變造之，再交予甲○○，足生損害於劉榮本及戶政機關對於戶政管理之正確性，
    嗣於同年二月三日下午四時五十分許，甲○○在台北縣中和市○○路○段與永和
    路口，經警臨檢查獲，並當場自甲○○身上扣得該身分證。
二、案經台北縣警察局永和分局報告臺灣板橋地方法院檢察署檢察官偵查起訴。
    理  由
一、右揭事實，被告甲○○除否認故買贓物犯行部分，辯稱：除了行動電話三具外，
    我是看雜誌花五千元買來的，不知道是贓物；該三支行動電話，諾基亞牌是乙○○的姊姊交給我修理的，國際牌的是我八十九年一月中花九千元買的，當時有憑
    證，摩托蘿拉牌行動電話也是我自己買的，都是在小天使檳榔攤買的云云；復於
    本院審理時改口辯稱：我沒有行動電話的憑證，我買的時候是二手機等語，餘均
    坦承不諱；被告乙○○否認收受贓物犯行，辯稱：該國際牌行動電話是甲○○給
    我的，我不知道是贓物云云。惟查：
  (一)侵占遺失物部分犯行：有上開信用卡二張扣案可稽，另經富邦商業銀行信用卡部
    、彰化商業銀行消費金融處分別函復確係其等核發予陳澤潭之信用卡，業據陳澤
    潭辦理掛失，足認被告自白係其所拾獲之物等語，與事實相符；
  (二)變造身分證犯行部分：業據被害人劉川本指述其身分證於八十九年一月二十一日
    遭竊等語明確，復有該貼有甲○○照片之身分證一張扣案可稽，是被告自白交付
    照片予綽號「小金魚」之女子，由「小金魚」換貼照片，變造身分證之自白堪認
    與事實相符。
  (三)至贓物罪部分：
  被告甲○○辯稱：諾基亞行動電話是八十九年一月中的時候，林嘉家委託我幫她
    修零件，我就叫乙○○帶回來，我修好了就一直放在家裡等語；被告乙○○供述
    ：諾基亞牌行動電話是我姊姊林嘉家使用的，她要我幫她換透明的外殼，警察查
    獲前沒有多久，我到她公館的公司裡找她，她說想要換殼，手機沒有其他問題等
    語；然證人林嘉家到庭結證稱：我的行動電話是諾基亞牌，我聽我妹妹說可以換
    殼，我想要換成彩色會發光的，我就把手機交給我妹妹處理等語（見本院八十九
    年十一月二十四日訊問筆錄），三人所述究竟是修理手機、換透明殼、還是換彩
    色發光外殼此重要之點明顯不一，且證人林嘉家自稱該行動電話係八十七年年底
    買的，無法提出購買該行動電話之憑證，是證人林嘉家所述即難採為對被告有利
    之認定。另被告於警訊中供述：摩托蘿拉和國際牌行動電話是我從跳蚤市場雜誌
    內一位「阿賢」處買來的等語，與其於本院調查時所稱是向檳榔攤購買亦有明顯
    差距，其所辯行動電話三具不包括在以五千元買受之物品內云云，即難以採信。
  次查：如附表所示之物（包括乙○○所使用之國際牌ＧＤ九Ｏ型行動電話一具）
    ，均係丙○○所有遭竊之物，價值約九萬二千零五十元乙節，業據被害人丙○○
    、店員丁○○於警訊時指述明確，並經證人丙○○到院結證稱：我們接到匿名電
    話，說被告有我們公司的商品，原本失竊損失大約三十多萬，在被告家查到的財
    物有九萬多元（問：在警局指認時是否詳細核對扣得之三支行動電話確實是你們
    店內失竊物品？），我確認都是店內失竊物品等語（見審判筆錄），復有贓物領
    據四紙、贓物照片五張在八十九年度偵字第二七七九號卷可稽，證人所述應堪採
    信。查獲物品當中，僅行動電話三具即價值不菲，被告甲○○竟以遠低於市價之
    五千元之代價購得，被告乙○○自承與被告甲○○為男女朋友，且二人同居一處
    ，則其對於被告甲○○以五千元購買上開含有行動電話三具及其他為數頗多物品
    ，應有贓物之認識，其復自甲○○處收受其中一支國際牌行動電話使用，二人空
    言辯稱不知係贓物云云，均不足採信。綜上，事證明確，被告二人前揭犯行均堪
    認定。
二、
  (一)核被告甲○○所為，係犯刑法第三百三十七條侵占遺失物罪、第三百四十九條第
    二項之故買贓物罪、第二百十二條變造特種文書罪，其就變造身分證部分犯行，
    與該成年女子「小金魚」二人間，有犯意聯絡、行為分擔，為共同正犯；被告乙○○所為，係犯刑法第三百四十九條第一項之收受贓物罪。被告甲○○所為上開
    三罪，犯意各別，罪名互殊，應予分論併罰。被告甲○○前於八十五年十月三十
    一日執行有期徒刑八月完畢，有台灣高等法院檢察署刑案紀錄簡覆表在卷可稽，
    其於五年內再犯本件贓物、變造特種文書二有期徒刑以上之罪，為累犯，該二罪
    應依法加重其刑。爰審酌被告甲○○、乙○○犯罪之動機、目的，及品性、生活
    狀況、智識程度、被告甲○○故買價值九萬元贓物之行為，造成被害人追贓困難
    ，所受損害非輕，及二人犯罪後，甲○○坦承部分犯行，惟就贓物罪部份均矢口
    否認，未見悔意之態度不佳等一切情狀，認公訴人就被告甲○○部分具體求刑有
    期徒刑一年六月為過重，分別量處如主文所示之刑，並分別就被告甲○○部分諭
    知易服勞役之折算標準及就有期徒刑部分，定其應執行刑。就被告乙○○部分，
    諭知易科罰金之折算標準。
  (二)又公訴人雖以被告多次竊取或購買遭竊取之行動電話，再將之賤價出售，作為其
    吸食第二級毒品安非他命之金錢來源，犯罪後迭經傳喚不到庭，以假身分躲避警
    方盤查，就其所涉罪嫌亦多所狡賴，一再觸犯毒品危害防制條例案件罪嫌、竊盜
    罪、贓物罪，顯見其不改不勞而獲之惡習，毫無悔意，顯見自我改造能力不足而
    有犯罪之習慣並有再犯之虞等語，聲請依竊盜犯贓物犯保安處分條例，宣告強制
    工作三年，惟查：被告雖有二次竊盜前科，惟其再犯本件贓物罪，與竊盜之犯罪
    類型不同，尚難以其初犯本件贓物罪即認其有犯罪之習慣，且本院就故買贓物犯
    行部分，認量處有期徒刑十月，已足以矯治被告，若併予宣告強制工作三年，將
    輕重失衡，故認無宣告強制工作之必要。
  (三)經變造劉川本身分證上甲○○照片一張，係被告甲○○所有供犯罪所用之物，業
    據其供明在卷，應依刑法第三十八條第一項第二款宣告沒收。
據上論斷，應依刑事訴訟法第二百九十九條第一項，刑法第二十八條、第三百三十七
條，第三百四十九條第一項、第二項、第二百十二條、第四十七條、第四十一條第一
項、第四十二條第二項、第五十一條第五款、第三十八條第一項第二款，罰金罰鍰提
高標準條例第一條前段、第二條，判決如主文。
本案經檢察官馬中俐到庭執行職務
中      華      民      國       九十       年     二     月     五     日
                                      臺灣板橋地方法院刑事第三庭
                                          法  官  蕭  一  弘
右正本證明與原本無異。
如不服本判決應於送達後十日內向本院提出上訴狀。
                                          書記官  王  苑  琦
中      華      民      國       九十       年     二     月     八     日
附錄本案論罪科刑法條全文：
刑法第三百三十七條
意圖為自己或第三人不法之所有，而侵占遺失物、漂流物或其他離本人所持有之物者
，處五百元以下罰金。
刑法第三百四十九條
收受贓物者，處三年以下有期徒刑、拘役或五百元以下罰金。
搬運、寄藏、故買贓物或為牙保者，處五年以下有期徒刑、拘役或科或併科一千元以
下罰金。
因贓物變得之財物，以贓物論。
刑法第二百十二條
偽造、變造護照、旅券、免許證、特許證及關於品行、能力、服務或其他相類之證書
、介紹書，足以生損害於公眾或他人者，處一年以下有期徒刑，拘役或三百元以下罰
金。
附表
編號     物        品          數        量
一       行動電話樣品          四具
二       行動電話              三具
三       行動電話電池          六個
四       行動電話機殼          十一個
五       座充                  一個
六       免持聽筒              一副
七       行動電話皮套          二個
八       維修工具              一組
九       維修零件              一批
十       安全帽                一頂
十一     相機                  一台
十二     音樂光碟片            十八片
十三     晶片卡（已拆機）      十四片
十四     晶片卡（未拆機）      三張
十五     易付卡                一張


司法院資訊處製作；財團法人民間司法改革基金會備份。
